【裁判字號】    92,交上易,72
【裁判日期】    920630
【裁判案由】    公共危險等
【裁判全文】
臺灣高等法院高雄分院刑事判決                    九十二年度交上易字第七二號
    上  訴  人
    即  被  告  丙○○
右上訴人因公共危險案件，不服臺灣高雄地方法院九十一年度交易字第三九八號中華
民國九十二年一月十七日第一審判決（起訴案號：臺灣高雄地方法院檢察署九十一年
度偵字第一二五○九號），提起上訴，本院判決如左：
      主  文
原判決關於過失傷害暨應執行刑部分，均撤銷。
丙○○因過失傷害人，處有期徒刑肆月，如易科罰金，以佰元折算壹日。
其他上訴駁回。
右開撤銷改判部分所處之刑，與駁回上訴之服用酒類，不能安全駕駛動力交通工具而
駕駛，所處有期徒刑陸月，如易科罰金，以佰元折算壹日，應執行有期徒刑玖月，
如易科罰金，以佰元折算壹日。
    事  實
一、丙○○曾於民國七十八年間，因違反懲治盜匪條例及殺人等案件，經法院判處應
    執行無期徒刑，褫奪公權終身確定。嗣於八十年間，經臺灣高等法院臺中分院以
    八十年度聲減字第八九五號減刑為應執行有期徒刑十五年，褫奪公權十年確定，
    並於七十九年七月二十六日入監執行，至八十五年十一月二十二日縮短刑期假釋
    出監，刑期至九十三年四月二十六日始屆滿；又於九十一年六月一日，因服用酒
    類不能安全駕駛動力交通工具而駕駛之公共危險罪（吐氣中所含酒精濃度每公升
    零點七毫克），經原審法院科處罰金一萬五千元確定，假釋期間仍不知悔改，明
    知無駕駛執照不得駕車，且飲用酒類後其吐氣所含酒精濃度超過每公升零點二五
    毫克以上者，即不得駕駛動力交通工具，亦未考領任何駕駛執照，且左眼全盲，
    竟仍於九十一年六月五日中午時分，在高雄市旗津區○○○路四三號原住處附近
    與友飲用高梁酒約一瓶後，已達不能安全駕駛動力交通工具之狀態下，仍駕駛牌
    照號碼ΖＩ─五九四五號自用小客車，先至高雄市前鎮區草衙找朋友後，再沿高
    雄港過港隧道右側快車道由前鎮端往中興端（即旗津）方向行駛，途經中興端出
    口Ｇ＋一百公尺處，本應注意駕駛汽車，應遵守道路交通標誌、標線、號誌之指
    示，暨汽車行駛時，應注意車前狀況，並隨時採取必要之安全措施，以避免道路
    交通事故之發生。而依當時之天候晴朗，日間自然光線，柏油路面乾燥無缺陷，
    道路無障礙物，視距良好等客觀情狀，又依其智識、能力亦無不能注意之情事。
    詎因酒醉致影響其反應及判斷能力，疏未注意遵守高雄港過港隧道前鎮端往旗津
    方向右側快車道上，已顯示圓形紅燈，禁止進入行駛，且置放封閉車道管制號牌
    及相關設施，貿然強行闖入右側快車道行駛，亦未注意車前人車動態，並隨時採
    取適當、必要及有效之煞車或閃避等安全措施，適有乙○○為高雄港過港隧道清
    潔工作而站立在停放靜止中之堆高機與牌照號碼ＸＢ─七三○八號自用小貨車之
    間，驟遭丙○○酒醉中所駕駛之自用小客車自堆高機後方猛烈撞擊，堆高機倏忽
    向前滑動輾過乙○○之右腿，因而受有右膝深度裂傷之傷害，而丙○○之自用小
    客車撞擊後甩尾，其車尾部分復撞擊鍾達城所駕駛在左側快車道上行駛中之牌照
    號碼ＫＩ—四九二號聯結車拖車右側車身。丙○○雖於事故後留在事故現場，但
    到場處理事故之員警發覺丙○○有講話含糊不清、站立及走路不穩等酒醉現象，
    且經詢問現場工人後，始知悉丙○○為本件道路交通事故之肇事者，嗣並經警於
    同日十六時二十分許施以酒精濃度測試，測得丙○○吐氣所含酒精濃度高達每公
    升一毫克，已達不能安全駕駛程度之情狀而查獲上情。
二、案經內政部警政署高雄港務警察局移送暨乙○○訴請臺灣高雄地方法院檢察署檢
    察官偵查起訴。
    理  由
一、訊據上訴人即被告丙○○對於右揭酒醉左眼全盲駕駛自用小客車，致肇事使告訴
    人乙○○受傷等事實均坦承不諱，核與告訴人、證人甲○○○分別於原審指訴情
    節相符，並經證人即事故處理之員警林志鴻、張良興於原審到庭證述綦詳，復有
    目擊證人即聯結車駕駛鍾達城於警詢中供證無訛。此外，尚有刑法第一百八十五
    條之三案件測試觀察紀錄表、酒精濃度測試單、道路交通事故調查報告表暨事故
    現場圖、公路監理電子閘門—證號查詢汽車駕駛人資料、公路監理電子閘門—證
    號查詢機車駕駛人各乙紙、內政部警政署高雄港務警察局舉發違反道路交通管理
    事件通知單二張及事故現場照片八幀在卷可稽。告訴人因本件道路交通事故受有
    右膝深度裂傷之傷害，亦有邱綜合醫院醫師出具之診斷證明書乙紙附卷足憑，足
    認被告自白與事實相符，堪以採信。
二、按刑法第一百八十五條之三規定所謂「不能安全駕駛」，係抽象危險犯，並不以
    發生具體危險為必要，對於呼氣酒精濃度已達每公升零點五五毫克以上，肇事率
    為一般正常人之十倍，認為已達不能安全駕車之標準，此業經法務部八十八年五
    月十八日法八八檢字第○○一六六九號函告週知，且按就醫學文獻所知，酒精對
    人體造成之影響，於呼氣時酒精濃度達每公升零點二五毫克即會輕度中毒，造成
    輕度協調功能降低；呼氣酒精濃度達每公升零點五毫克時屬輕到中度中毒症狀，
    出現反應較慢、感覺減低、影響駕駛之狀況；呼氣酒精濃度達每公升零點七五毫
    克時出現思考改變、個性行為改變等中毒症狀；復依呼氣酒精濃度每公升一點○
    毫克換算為體內血液中酒精濃度約為二○○ＭＧ＼ＤＬ，其所產生之生理反應為
    情緒起伏大，步態不穩，肢體協調、平衡感與判斷力障礙度升高、噁心嘔吐、精
    神混惑不清晰等中度中毒症狀等情，業據行政院國軍退除役官兵輔導委員會臺北
    榮民總醫院八十八年八月五日（八八）北總內字第二六八六八號函示明確。而被
    告為警查獲時渠吐氣所含酒精濃度測試已達每公升一毫克，發生肇事之危險性，
    顯已高出一般人，依前揭說明，被告實已達不能安全駕駛動力交通工具之酒醉情
    狀，至為灼然。
三、次按未考領有駕駛執照不得駕車，道路交通管理處罰條例第二十一條第一項第一
    款所明定；飲用酒類後其吐氣所含酒精濃度超過每公升零點二五毫克以上者，不
    得駕車；駕駛人駕駛汽車，應遵守道路交通標誌、標線、號誌之指示；汽車行駛
    時，駕駛人應注意車前狀況，並隨時採取必要之安全措施，道路交通安全規則第
    一百十四條第二款、九十條及第九十四條第三項分別定有明文。此規定乃政府公
    告宣導多年，被告對於此等規定自不得諉為不知，且當時之天候晴朗，日間自然
    光線，柏油路面乾燥無缺陷，道路無障礙物，視距良好等客觀情狀，亦有道路交
    通事故調查報告表及事故現場照片可稽，又依被告之智識、能力亦無不能注意之
    情事，詎因酒醉影響其反應及判斷能力，疏未注意遵守高雄港過港隧道前鎮端往
    旗津方向右側快車道上，已顯示圓形紅燈，禁止進入行駛，且置放封閉車道管制
    號牌及相關設施，貿然強行闖入右側快車道行駛，亦未注意車前人車動態，並隨
    時採取必要之安全措施，致肇事致告訴人受有左膝深度裂傷之傷害，明顯有過失
    。又告訴人因本件事故受傷，與被告之過失行為間並有相當之因果關係。本案事
    證明確，被告犯行洵堪認定。
四、核被告所為，係犯刑法第一百八十五條之三公共危險罪及同法第二百八十四條第
    一項前段之普通過失傷害罪。所犯上開二罪間，犯意各別，行為互異，應分論併
    罰。又被告無照又酒醉駕車，因而致人受傷，依法應負上開刑事責任，應依道路
    交通管理處罰條例第八十六條第一項規定，就過失傷害罪部分加重其刑。
五、原判決就被告公共危險部分，適用第一百八十五條之三規定，並審酌被告曾因酒
    醉駕車為警查獲後四日，再度為本件酒醉駕車，並因而肇事致告訴人受傷，顯見
    渠未收警惕之效，漠視他人生命安全等一切情狀，量處有期徒刑六月，並諭知易
    科罰金之折算標準。經核原判決此部分認事用法，尚無不合，量刑亦稱妥適，被
    告此部分上訴意旨，指摘量刑過重，為無理由，應予駁回。
六、原審就被告右揭過失傷害部分，據以論罪科刑，固非無見。惟科刑之判決書，應
    就依刑法第五十七條所列各款規定事項所審酌之情形，於理由內載明，刑事訴訟
    法第三百十條第三款定有明文。本件原審對被告所為科刑之判決，其理由欄敘明
    審酌被告迄未與告訴人達成民事和解等一切情狀而量刑，但被告事後已與告訴人
    在本院審理期間達成和解，願賠償告訴人醫療費用新台幣二十萬元等情，已據被
    告提出和解書乙份在卷可憑，乃屬刑法第五十七條所定科刑應審酌之事項，原判
    決對此有利於被告事項未及審酌，容有未合。被告上訴意旨，指摘原判決量刑過
    重，雖無理由，惟原判決既有上開可議，自應由本院將原判決此部分予以撤銷改
    判。爰審酌被告有違反懲治盜匪條例、殺人及酒後駕車等前科，此有台灣高等法
    院被告全國前案紀錄表在卷可按，假釋期間不知謹慎行事，再度酒醉駕車肇事致
    告訴人受傷非輕，過失情節甚重，姑念被告尚知坦承犯行，並與告訴人達成民事
    和解等一切情狀，量處有期徒刑四月，如易科罰金以三百元折算一日。並就上開
    撤銷改判部分所處之刑，與前開駁回上訴之公共危險所處有期徒刑六月，如易科
    罰金以三百元折算一日，應執行有期徒刑九月，如易科罰金以三百元折算一日，
    以資懲儆。
七、被告經合法傳喚，無正當理由不到庭，爰不待其陳述，逕行判決。
據上論斷，應依刑事訴訟法第三百六十八條、第三百六十九條第一項前段、第三百六
十四條、第三百七十一條、第二百九十九條第一項前段，道路交通管理處罰條例第八
十六條第一項，刑法第二百八十四條第一項前段、第五十一條第五款、第四十一條第
一項、第二項，罰金罰鍰提高標準條例第一條前段、第二條，判決如主文。
本案經檢察官郭振昌到庭執行職務。
中     華     民     國      九十二     年      六      月      三十    日
                              臺灣高等法院高雄分院刑事第三庭
                                  審判長法官  周賢銳
                    法官  謝宏宗
                                        法官  黃建榮
右正本證明與原本無異。
不得上訴。
                                  法院書記官  鄭翠芬
中     華     民     國      九十二     年      六      月      三十    日
附錄本案論罪科刑法條全文︰
刑法第一百八十五條之三
  服用毒品、麻醉藥品、酒類或其他相類之物，不能安全駕駛動力交通工具而駕駛者
  ，處一年以下有期徒刑、拘役或三萬元以下罰金。
刑法第二百八十四條第一項
  因過失傷害人者，處六月以下有期徒刑、拘役或五百元以下罰金，致重傷者，處一
  年以下有期徒刑、拘役或五百元以下罰金。


司法院資訊處製作；財團法人民間司法改革基金會備份。
